【裁判字號】    98,交聲,2556
【裁判日期】    981020
【裁判案由】    違反道路交通管理處罰條例聲明異議
【裁判全文】
臺灣桃園地方法院交通事件裁定        98年度交聲字第2556號
原處分機關  交通部公路總局新竹區監理所中壢監理站
異  議  人
即受處分人  甲○○
上列異議人即受處分人因違反道路交通管理處罰條例案件，對於
交通部公路總局新竹區監理所中壢監理站民國98年9 月15日所為
之處分（原處分案號：壢監裁字第裁53－DB0000000 號）聲明異
議，本院裁定如下：
    主  文
異議駁回。
    理  由
一、原處分意旨略以：異議人即受處分人甲○○於民國九十八年
    七月十三日晚間七時三十分許，騎乘車號PG六－五六一號重
    型機車，行經桃園縣中壢市○○○○○路口時闖紅燈，適舉
    發單位桃園縣政府警察局中壢分局中壢派出所（下稱舉發單
    位）以異議人闖紅燈為由，依違反道路交通管理處罰條例第
    五十三條第一項之規定掣單舉發，異議人提出申訴，原處分
    機關乃依上開條文、違反道路交通管理事件統一裁罰基準及
    處理細則第四十三條、第四十四條及第六十七條等規定，於
    九十八年九月十五日以壢監裁字第裁五三－DB000000
    0號違反道路交通管理事件裁決書，裁處異議人罰鍰新臺幣
    （下同）二千七百元，並記違規點數三點在案。
二、聲明異議意旨略以：異議人當天並未經過中正路、大同路口
    ，因此並未闖紅燈云云。
三、按汽車駕駛人，行經有燈光號誌管制之交岔路口闖紅燈者，
    處一千八百元以上五千四百元以下罰鍰、汽車駕駛人有下列
    各款所列條款之一者，除依原條款處罰鍰外，並予記點：三
    、有第四十三條、第五十三條或第五十四條情形之一者，各
    記違規點數三點，道路交通管理處罰條例第五十三條第一項
    、第六十三條第一項第三款有明文規定。
四、經查：
  (一)異議人即受處分人甲○○於九十八年七月十三日晚上七時三
    十分許，騎乘車號騎乘車號PG六－五六一號重型機車，行經
    桃園縣中壢市○○○○○路口時闖紅燈等情，業據證人即本
    件舉發之員警田書彥於本院調查時證述明確，是異議人於上
    開時、地騎乘上開重型機車未依規定於有燈光號誌管制之交
    岔路口闖紅燈之事實，已堪認定。
  (二)另按原處分機關做成行政處分後，依行政法學通說，對其他
    國家機關具有構成要件效力及確認效力，簡言之，該行政處
    分之內容，原則上對其他行政機關亦具有拘束力，但有權審
    查該行政處分者，則不在此限（例如該處分機關之上級機關
    或相關權責機關、法院等）。再按違反本條例之行為，由左
    列機關處罰之：一、第十二條至第六十八條由公路主管機關
    處罰。二、第六十九條至第八十四條由警察機關處罰；道路
    交通管理之稽查，違規紀錄，由交通勤務警察，或依法令執
    行交通稽查任務人員執行之；本條例所定罰鍰之處罰，受處
    罰人接獲違反道路交通管理事件通知單後，於十五日內得不
    經裁決，逕依第九十二條第三項之罰鍰基準規定，向指定之
    處所繳納結案；不服舉發事實者，應於十五日內，向處罰機
    關陳述意見；其不依通知所定期限前往指定處所聽候裁決，
    且未依規定期限繳納罰鍰結案或向處罰機關陳述意見者，處
    罰機關得逕行裁決之；受處分人，不服第八條主管機關所為
    之處罰，得於接到裁決書之翌日起二十日內，向管轄地方法
    院聲明異議；公路主管及警察機關就其主管業務，查獲違反
    道路交通管理之行為者，應本於職權舉發或處理之，此上開
    處罰條例第八條、第九條第一項、第八十七條第一項、上開
    裁罰基準及處理細則第六條分別定有明文，可見原則上違反
    道路交通管理處罰條例案件，警察機關僅能舉發行為人之違
    規事實，至具體處罰內容，再參酌上開處罰條例第九條及上
    開裁罰基準及處理細則第四十四條之規定，除行為人自願依
    限繳納罰鍰時，始無庸經過監理機關裁決，逕依舉發內容結
    案外，則有待於公路主管機關（即監理機關）裁決，亦即違
    反道路交通管理處罰條例第二章各條款之案件，應由警察機
    關依法擎製道路交通管理事件舉發單，受處分人如於該舉發
    單內所載應到案日期前自動繳清罰鍰，該舉發單即為最終之
    行政處分，然若受處分人未於應到案日期前繳清罰鍰或到案
    陳述意見，則舉發違反道路管理事件通知單僅為暫時性行政
    處分，處罰機關（即監理機關）即應依法審查警察機關所製
    發之舉發違反道路管理事件通知單之內容是否合法，再做成
    裁決書，該裁決書為最終之行政處分，是本件原處分機關之
    裁決書中關於違規地點記載為中壢市○○○○路口，雖與舉
    發單違規地點所記載之中壢市○○○○路口不同，然原處分
    機關本得依法審查該舉發單之內容再為裁決，可認本件原處
    分機關認定之違規地點為中壢市○○○○路，而非舉發單所
    載之地點，合先敘明。
  (三)異議人固以前情置辯，惟依證人即員警田書彥於本院調查時
    具結證述：九十八年七月十三日晚上七時三十分許，伊正騎
    乘警用機車在中壢市○○路○○路暢勤務，當時伊見到異議
    人駕駛重型機車由大同路行經中正、大同路口，闖越該路口
    的紅燈，伊的行向是中正路接近大同路口往康樂路方向，伊
    行向的號誌是綠燈，異議人行向的號誌是紅燈，與伊的行向
    號誌是相反的，而伊騎乘機車位置在異議人的左後方，見到
    異議人闖紅燈，伊就騎乘警用機車跟上，但是為了怕攔停他
    時會造成他的緊張，於是從後慢慢靠近他，後來看到他又再
    闖越中正、康樂路口的紅燈，伊是在他過了該路口紅燈時才
    將他攔停下來，並請他將車子靠邊停，當時伊告知異議人闖
    越紅燈的違規行為，還請他回頭看，因為當時康樂路口還是
    紅燈，異議人在伊開單告發時，並沒有說什麼話等語明確。
    足見證人確實有親眼見到異議人於桃園縣中壢市○○路、大
    同路及中正路、康樂路交岔路口二紅綠燈號誌轉換為紅燈時
    ，未依規定停止而闖紅燈，始依法攔停異議人現場製單舉發
    。再依證人當庭提出之現場照片及所繪製之現場圖，本件舉
    發當時證人所騎乘機車之位置確可清楚目視中正與大同路交
    岔路口，且證人亦證稱當時離異議人所騎乘機車之位置僅相
    距五公尺等語，而中正路與康樂路交岔路口方向之紅綠燈號
    誌，其間並無遭障礙物遮蔽視線，且證人與紅綠燈號誌之距
    離亦未太過遙遠而無法看清紅路燈號誌之轉換，足徵證人田
    書彥於舉發本件交通違規時，應可清楚目視紅綠燈號誌轉換
    之情形，而無錯看之可能。又證人為取締交通違規之公務員
    ，為達成維護交通秩序、安全之行政目的，依法執行公權力
    ，其與異議人素不相識，衡諸常情，並無甘冒刑法偽證罪之
    風險誣指異議人違規之必要；復以交通違規行為，行為性質
    多具迅速性、證據採證上亦有稍縱即逝之不可回復等之特性
    ，舉發機關或原處分機關若能提出更多之法定證據方法，例
    如人證、書證、物證等證據資料以供司法審查之交通法庭加
    以判斷該交通違規行為之存否，自屬允當，惟若因前揭交通
    違規行為特性而無法提供更多相關之書證、物證時，則舉發
    員警於司法審查之訴訟程序上立於證人之地位而證述其當時
    親身目擊及見聞之交通違規行為經過，亦屬法定證據方法之
    一之人證證述，於法亦屬有據；至於，舉發員警立於證人之
    地位所為之證述是否可採，此乃交通法庭依經驗及論理法則
    判斷其證明力為何而得否採擇之心證層次，斷不可以舉發員
    警作為證人之所述，因不可能反於其先前所為舉發而認均不
    可採，而全盤否定其立於證人地位所為之陳述。故本件舉發
    員警既已於本院審理居於證人之地位具結證述其所親身目擊
    及見聞本件異議人行經有燈光號誌管制之交岔路口闖紅燈之
    違規事實，雖未提出其他舉發時之違規照片，本院認自足以
    擔保其證詞之憑信性，故認證人上開證述，確屬可採。準此
    ，異議人辯稱其未有闖紅燈云云，難認可採。
五、綜上所述，異議人確有於前揭時、地駕車行經有燈光號誌管
    制之交岔路口而闖紅燈之違規行為。從而，原處分機關依前
    揭道路交通管理處罰條例第五十三條第一項、違反道路交通
    管理事件統一裁罰基準及處理細則第四十三條、第四十四條
    、第六十七條暨違反道路交通管理事件統一裁罰標準表之規
    定，裁處異議人罰鍰二千七百元，並依同條例第六十三條第
    一項第三款規定，併予記違規點數三點，核無違誤。異議人
    之異議，為無理由，應予駁回。
六、據上論斷，應依道路交通管理處罰條例第八十七條第二項，
    道路交通案件處理辦法第十九條，裁定如主文。
中    華    民    國    98    年    10    月    20    日
                    交通法庭    法  官  林玉蕙
以上正本證明與原本無異。
如不服本裁定，應於送達後5 日內，向本院提出抗告狀。
                                書記官  魏里安
中    華    民    國    98    年    10    月    27    日


司法院資訊處製作；財團法人民間司法改革基金會備份。
